臺灣高雄地方法院民事裁定          100年度司財管字第112號
聲  請  人  高雄市東區稅捐稽徵處
法定代理人  王乾勇
上聲請人對被繼承人黃水松聲請指定遺產管理人事件，本院裁定
如下：
    主  文
選任蘇志成律師為被繼承人黃水松（男，民國○○○年○月○○
日生，身分證統一編號：Ｚ000000000號，民國九十七
年十二月十三日死亡）之遺產管理人。
程序費用新臺幣壹仟元由被繼承人黃水松之遺產負擔。
    理  由
一、本件聲請意旨略以：緣被繼承人黃水松（男，民國○○年○○月
    ○○日生，身分證統一編號：Ｚ000000000號）於97年12月13日
    死亡，其繼承人均已拋棄繼承權，為確保聲請人債權之行使
    ，狀請鈞院依法指定本件遺產管理人等語。
二、按「繼承開始時，繼承人之有無不明者，由親屬會議於1 個
    月內選定遺產管理人，並將繼承開始及選定遺產管理人之事
    由，向法院報明。」、「無親屬會議或親屬會議未於前條所
    定期限內選定遺產管理人者，利害關係人或檢察官，得聲請
    法院選任遺產管理人，並由法院依前項規定為公示催告。」
    、又「先順序繼承人均拋棄其繼承權時，由次順序之繼承人
    繼承，其次順序之繼承人有無不明或第四順序之繼承人均拋
    棄其繼承權者，準用關於無人承認繼承之規定。」，民法第
    1177條、第1178條第2 項、第1176條第6項 分別定有明文。
三、經查：
  (一)聲請人主張之前揭事實，業據其提出被繼承人之戶政連線除
    戶資料、戶政連線戶籍資料、繼承系統表、財政部財稅資料
    中心家庭成員（三親等）資料查詢清單、本院家事庭100 年
    5 月19日雄院高98司繼司雄字第313 號函、本院家事庭100
    年5 月27日雄院高100 團字第1001230 號函、財政部高雄市
    國稅局100 年6 月20日財高國稅資字第1000050960號函、全
    國財產稅總歸戶財產查詢清單、土地建物查詢資料、高雄市
    東區稅捐稽徵處欠稅總歸戶查詢情形表等件為證，並經本院
    依職權調取本院98年度繼字第313 號拋棄繼承權卷宗核閱屬
    實，堪信為真實。又被繼承人之繼承人均已依法拋棄繼承，
    復查無其他合法繼承人存在，揆諸前揭規定，被繼承人之遺
    產自應準用關於無人承認繼承之規定，參以其親屬會議並未
    於死亡發生之日起1 個月內為其選定遺產管理人並呈報本院
    ，是聲請人以利害關係人之地位，向本院聲請對被繼承人指
    定遺產管理人，自屬有據。
  (二)本院審酌：被繼承人黃水松前揭現存繼承人既均已依法拋棄
    繼承，可知顯已不願再與被繼承人之遺產有何糾葛，本無義
    務就其遺產再為管理；況擔任遺產管理人，主要係彙整被繼
    承人之財產，踐行被繼承人債權、債務之確認，並作適法合
    理之分配，且於有繼承人承認繼承時或遺產分配後，尚有剩
    餘時，將遺產移交繼承人或國庫，此須熟悉相關法律程序進
    行遺產處分，經本院自高雄律師公會願意擔任法院遺產管理
    人名單中徵詢後，蘇志成律師願意以其專業知識管理及處理
    被繼承人後續之遺產問題，有電話紀錄1 紙附卷可稽，爰選
    任蘇志成律師為本件遺產管理人。另因本件被繼承人之全部
    繼承人均拋棄繼承，而「準用」無人承認繼承之規定，與繼
    承人有無不明之情形尚屬有間，是民法第1178條第2 項關於
    承認繼承之公示催告，即無準用之餘，附此敘明。
四、依非訟事件法第157 條、第24條第1 項，裁定如主文。
五、如對本裁定抗告，須於裁定送達後10日之不變期間內，向本
    院提出抗告狀，並繳納抗告費新臺幣1,000 元。
中    華    民    國    100   年    10    月    7     日
                  家事法庭  司法事務官  任士慧